臺灣高雄地方法院刑事裁定
　　原處分機關　 高雄巿交通事件裁決所
　　異　議　人　 甲○○
　　即受處分人
　　法定代理人　 何英守
　　即異議人之父
　　異　議　人　 乙○○
右列異議人等因違反道路交通管理處罰條例案件，對於高雄市交通事件裁決所九十一
年五月二十九日所為之處分（原處分：高市交裁字第裁三二─Ｂ00000000號
），聲明異議，本院裁定如左：
    主  文
異議駁回。
    理  由
一、異議意旨略以：「車輛所有人之處罰，應歸責車輛駕駛人」，是故車輛所有人就
    無責任，無責任也就不必行政處分，既車輛所有人沒有責任沒有行政處分，就沒
    有法律依據扣車輛所有人之牌照一面，是牌照一面應予發還。本件異議人非車輛
    所有人，故不應扣車輛所有人即異議人乙○○所有之牌照。又本案高市警察局之
    違反交通管理事件通知單，指定應到案日期民國九十一年五月三十日前，而本案
    於應到案期內之九十一年五月二十一日八時三十分到案陳述請求裁決依實務及道
    路交通管理處罰條例第六十五條第一項第三項按其罰鍰數額易處扣汽車牌照三個
    月，然高市裁決所卻答復依該六十五條之第二項需駕駛人為汽車所有人時才能易
    處吊扣。可謂從嚴解釋，按條文為「前項第三款之汽車所有人、駕駛人如無汽車
    牌照或駕駛執照可資易處吊扣時．．．」條文中所有人與駕駛人中間為頓號，是
    否為二選一﹖到底從寬或從嚴解釋﹖立法精神在那裡﹖是否在讓窮人也可以剝奪
    行駛車輛之權利換一種方式來易罰，如刑法之易科罰金或易服勞役之原則相同，
    如是請法官變更異議之申請，改裁定可讓異議人甲○○就本案罰鍰可易扣牌照三
    個月，並自警察扣留牌照日起算，爰依法對原處分提出聲明異議等語。
二、按受處分人不服第八條主管機關所為之處罰，得於接到裁決書之翌日起二十日內
    向管轄地方法院聲明異議，道路交通管理處罰條例第八十七條第一項定有明文，
    此聲明異議以受處分人為限。另道路交通案件處理辦法所稱之交通案件，指違反
    道路交通管理處罰條例，經公路主管機關或警察機關或其聯合設置之裁決機關處
    罰後，聲明異議之案件，道路交通案件處理辦法第二條第一款亦著有規定。是依
    道路交通管理處罰條例第八十七條規定，向管轄法院聲明異議者，自以經公路主
    管機關或警察機關或其聯合裁決機關業已為裁決處罰之案件始得為之。查本件受
    處分人為甲○○，此觀之高雄市交通事件裁決高市交裁字第裁三二─Ｂ0000
    0000號違反道路交通管理事件裁決書可稽，足證異議人乙○○並非受處分人
    ，無提起本件異議之權利，其異議為不適法，應予駁回，先予敘明。
三、本件異議人甲○○於九十一年四月三十日七時十分許，在高雄市○○路與延慶路
    口，因無照駕駛及紅燈右轉，遭高雄市警察局三民第二分局舉發，並當場禁止其
    駕駛及扣留車牌牌照等情，有高雄市政府警察局九十一年四月三十日高市警刑字
    第Ｂ00000000號舉發違反道路交通管理事件通知單、高雄市交通事件裁
    決所高市交裁字第裁三二─Ｂ00000000號舉發違反道路交通管理事件通
    知單及高雄市交通事件裁決所對違反道路交通管理事件不服裁決聲明異議案件移
    送書（高市建裁字第七二八四號）各一份附卷可稽，且為異議人甲○○所不否認
    ，堪信為真實。按汽車駕駛人，未領有駕駛執照駕車者，除處罰鍰外，並當場禁
    止其駕駛及扣留其車輛牌照，道路交通管理處罰條例第二十一條第一項第一款定
    有明文，惟觀諸前開條文，並未限定扣留之車輛牌照必須為汽車駕駛人所有，佐
    以法條明文規定員警可以當場禁止駕駛人駕駛及扣留車輛牌照，其主要目的係為
    禁止無駕駛執照之駕駛人再為駕駛之危險行為，以免造成社會大眾往來之安全遭
    受破壞，為達此目的，員警當是扣留駕駛人現所駕駛之車輛，縱該車輛非駕駛人
    所有，依法之文義，員警仍可扣留駕駛人駕駛車輛之車牌，是異議人甲○○認車
    輛所有人乙○○沒有責任即沒有行政處分，員警不能扣車輛所有人之牌照一面云
    云，實有誤會。
三、又異議人甲○○雖具狀稱願以易處吊扣機車牌照，但為原處分機關以其非牌照所
    有人不得易處吊扣牌照而不予受理云云，惟按「汽車所有人、駕駛人違反道路交
    通管理，經主管機關裁決後逾十五日未向管轄地方法院聲明異議，或其聲明異議
    經法院裁定確定，而不依裁決或裁定繳納罰鍰或不繳送汽車牌照、駕駛執照者，
    依左列規定處理之：一、經處分吊銷汽車牌照或駕駛執照者，由公路主管機關逕
    行註銷。二、經處分吊扣汽車牌照或駕駛執照者，按其吊扣期間加倍處分；仍不
    依限期繳送汽車牌照或駕駛執照者，吊銷其汽車牌照或駕駛執照。三、罰鍰不繳
    者，按其罰鍰數額，易處吊扣汽車牌照或駕駛執照一個月至三個月；不依期限繳
    送汽車牌照或駕駛執照者，吊銷其汽車牌照或駕駛執照。前項第三款之汽車所有
    人、駕駛人如無汽車牌照或駕駛執照可資易處吊扣時，得就原處分或裁定確定之
    罰鍰加倍處罰；逾十五日後仍不繳納者，移送法院強制執行」，道路交通管理處
    罰條例第六十五條分別定有明文。是此，得否易處吊扣之處分，依前揭規定乃係
    違反本條例之行為裁決後未經聲明異議或經聲明異議為法院裁定確定之聲明異議
    程序終結後之不為繳納罰鍰之行政執行問題，並非依道路交通管理處罰條例第八
    條、第八十七條、第八十九條及道路交通案件處理辦法第二條規定之違反道路交
    通管理處罰條例行為，經公路主管機關或警察機關或其聯合設置之裁決機關處罰
    後，聲明異議而歸由普通地方法院為實體裁判之交通事件，異議人自不得以此將
    來聲明異議程序終結後之執行問題而逕對該裁決聲明異議。而異議人如於本裁決
    經確定後對原處分機關之不准易處吊扣之行政執行處分不服，依現行法律之規定
    ，則屬行政爭訟之範疇，如有不服應另依訴願及行政訴訟之途徑解決，普通法院
    交通法庭對之並無審判權，併予指明。綜上所述，本件異議人甲○○未考領駕駛
    執照而騎乘機車之違規事證明確，其雖以前揭情詞置辯，要屬裁定後之行政執行
    問題，並非交通事件普通法院聲明異議程序所得審究，非有理由。從而原處分機
    關據以援引首揭規定，裁處罰鍰新臺幣七千八百元，於法要無不合，本件異議為
    無理由，應予駁回。
據上論結，應依道路交通案件處理辦法第十九條，裁定如主文。
中      華      民      國    九十一      年    八      月      二      日
                                       臺灣高雄地方法院交通法庭
                                           法  官    張  茹  棻
右正本證明與原本無異。
如不服本裁定，應於裁定送達後五日內，向本院提出抗告狀。
                                           書記官    李  忠  霖
中      華      民      國    九十一      年    八      月      五      日
